臺灣臺北地方法院刑事判決　
110年度自字第58號
自  訴  人  亞尼克菓子工房股份有限公司

法定代理人  吳宗恩
自訴代理人  林煜騰律師
            蔡晴羽律師
被      告  不知名網友(真實姓名、年籍及住居所均不詳)
上列被告因加重誹謗案件，經自訴人提起自訴，本院判決如下：
    主  文
本件對甲○○○○部分自訴不受理。 
    理  由
一、自訴意旨略以詳如附件刑事自訴狀所載。
二、提起自訴應於自訴狀內記載被告之姓名、性別、年齡、住所
    或居所，或其他足資辨別之特徵，與犯罪事實及證據並所犯
    法條，前項犯罪事實，應記載構成犯罪之具體事實及其犯罪
    之日、時、處所、方法，此乃法定必備之程式，刑事訴訟法
    第320條定有明文。又起訴之程序違背規定者，應諭知不受
    理判決，並得不經言詞辯論為之，自訴程序亦準用此關於公
    訴之規定，刑事訴訟法第303條第1款、第307條、第343條分
    別定有明文。次按所謂足資辨別之特徵，係指依其所載特徵
    ，足以辨別被告為何人者而言（最高法院81年度台上字第62
    97號判決意旨參照）。
三、經查，自訴人亞尼克菓子工房股份有限公司提起本件自訴，
    刑事自訴狀上並未記載被告甲○○○○確實之性別、年齡（出生
    年月日）、職業、住居所、或其足資辨別之特徵，本院業已
    於民國110年9月28日裁定命自訴人補正上情，迄未補正，自
    訴人難認已盡其補正之義務。縱自訴人前曾於自訴狀聲請本
    院命另一被告乙○○提出臉書帳號名稱及網址，惟按我國刑事
    訴訟法現制，關於犯罪之追訴，採起訴二元主義，除國家訴
    追主義由檢察官代表國家所提之公訴制度外，尚有自訴制度
    ，法院基於審判之公平，應立於客觀聽訟者之地位，關於如
    何特定自訴之犯罪主體及事實，洵非法院得於審判前階段立
    於自訴人之一方而為證據之蒐集、調查、糾問而為特定，法
    院本於刑事訴訟法第163 條第 2項但書規定，於當事人就卷
    內已有資料疏未主張，為維護公平正義固得行職權調查，惟
    並無為自訴人蒐集證據、摸索證明甚或特定被告之義務。尤
    以被告之身分如何特定，更應於偵查階段即需查明，非於審
    判階段始由法院依職權調查確認，否則即與糾問制度無異。
    本院固能理解自訴人蒐集證據及確認具體被告之困難，然自
    訴人既捨由檢察官代表國家訴追犯罪之公訴制度而採取自訴
    程序，自應擔當公訴人之角色與功能，殊不得因自訴查證困
    難，即視法院為偵查或徵信機關，任意要求法院職權調查而
    為自訴人特定被告之身分，否則將使法院失其公平審判之性
    質及客觀聽訟者之地位。
四、從而，本案自訴人於刑事自訴狀中既未記載刑事訴訟法第32
    0條第2項第1款所規定之事項，未能表明被告甲○○○○之性別
    、年齡、住所、居所或其他足資辨別之特徵，起訴程式即有
    未備，經本院裁定命補正後迄今猶未補正，依上開說明，起
    訴程序自屬違背規定，爰不經言詞辯論而為不受理判決之諭
    知（至自訴人對被告乙○○提起自訴部分，由本院另行處理）
    。
五、依刑事訴訟法第343 條、第303 條第1 款、第307 條，判決
    如主文。 
中　　華　　民　　國　　110 　年　　11　　月　　12　　日
　　　　　　　　　刑事第十八庭  法　官　范雅涵
以上正本證明與原本無異。
如不服本判決應於收受送達後10日內向本院提出上訴書狀，並應
敘述具體理由；其未敘述上訴理由者，應於上訴期間屆滿後20日
內向本院補提理由書（均須按他造當事人之人數附繕本）「切勿
逕送上級法院」。 
　　　　　　　　　　　　　　　　書記官　楊文祥
中　　華　　民　　國　　110 　年　　11　　月　　12　　日